【裁判字號】    94,重訴,20
【裁判日期】    950221
【裁判案由】    擄人勒贖
【裁判全文】
臺灣臺南地方法院刑事判決              94年度重訴字第20號
公  訴  人  臺灣臺南地方法院檢察署檢察官
被      告  乙○○
                    現於臺灣台南看守所羈押中
選任辯護人  黃溫信律師
            黃紹文律師
            徐美玉律師
上列被告因擄人勒贖案件，經檢察官提起公訴（94年度偵緝字第
896、897、898號），本院判決如下：
    主  文
乙○○共同犯刑法第三百四十七條第一項之擄人勒贖罪，累犯，
處有期徒刑柒年拾月。扣案如附表所示之物均沒收。
    事  實
一、乙○○曾於民國八十六年間，因違反槍砲彈藥刀械管制條例
    案件，經法院判處有期徒刑五年確定，於八十九年二月十九
    日縮短刑期假釋出獄，於九十一年九月一日期滿，所餘刑期
    內未經撤銷假釋，以執行完畢論。
二、緣壬○○（業已另案判處有徒刑八年確定）、戊○○（業已
    另案判處有期徒刑十四年確定）原為舊識，二人因經濟困窘
    需款孔急，乃共謀以擄人勒贖之方式圖取錢財，戊○○遂向
    壬○○提議綁架丙○○勒取贖款，壬○○同意後，壬○○即
    邀集己○○（另案經判處有期徒刑八年，尚未確定）、乙○○，戊○○則邀集辛○○（另案經判處有期徒刑八年確定）
    、甲○○（另案經判處有期徒刑九年，尚未確定）二人，壬○○、戊○○、己○○、乙○○、辛○○、甲○○等六人乃
    共同基於意圖勒贖而擄人之犯意聯絡，共同參與擄人勒贖案
    件，於民國九十三年八月初某日晚上，由壬○○、戊○○、
    己○○、乙○○，共同在臺南市○○路48號壬○○住處策劃
    擄人勒贖分工事宜，預定勒索贖金新臺幣（下同）五千萬元
    ，並由壬○○負責分配工作及指揮。九十三年八月七日晚上
    八時許，丙○○駕駛車牌號碼Ｃ９─１１１１號自小客車搭
    載其母親至臺南市○○路○段166號「普樂小鋼珠店」玩小
    鋼珠，為辛○○跟蹤查知，辛○○遂打電話通知壬○○，壬○○隨即準備二枝玩具手槍以供擄人勒贖預備之用（惟未使
    用，其中一枝嗣為壬○○丟棄於興達港內，另一枝即扣案如
    附表一編號2.之玩具手槍），且以0000000000號行動電話（
    搭配ＥＬＩＹＡ牌手機）與乙○○0000000000號行動電話連
    繫（未扣案），通知乙○○、甲○○至臺南市○○路○段12
    號前等候，並搭乘己○○所駕駛之自小客車前往會合。壬○○、己○○、甲○○、乙○○會合後，均戴棒球帽及口罩（
    均未扣案）以避免查緝，並擬在車上伺機綁架丙○○，然等
    候多時未見丙○○步出「普樂小鋼珠店」，壬○○遂於翌日
    即九十三年八月八日凌晨三時四十三分許，以0000000000號
    行動電話撥打「普樂小鋼珠店」電話，請店內服務人員廣播
    丙○○所駕車牌號碼Ｃ９─１１１１號自小客車擋住他車，
    丙○○不疑有他，便前往移動其所駕駛之自小客車。當丙○○正要打開車門時，甲○○竟另行單獨起意，持其先前向施
    安明（已死亡）所購得具殺傷力之制式半自動手槍（含彈匣
    一個，槍枝管制編號0000000000號，然不能證明裝有子彈）
    一枝，乙○○則持電擊棒一枝（未扣案），與壬○○三人迅
    速向前將丙○○強押擄上己○○所駕駛之自小客車內。丙○○被擄上車後乘坐於該自小客車後座中間，且隨即遭甲○○
    銬上手銬（未扣案），並遭乙○○以膠帶（未扣案）蒙住雙
    眼，壬○○斯時則乘坐於右前座，甲○○則乘坐於左後座，
    另乙○○則乘坐於右後座，並由乙○○撥打電話予丙○○之
    妻黃秋蓉、父親丁○○，由丙○○告知已被綁架並不能報警
    ，嗣由乙○○接聽向丁○○勒索贖金五千萬元，期間丙○○
    復遭毆打（未能證明成傷），並遭甲○○強迫吞食安眠藥，
    丙○○於昏睡中被載至臺南市○○路○段55巷66號拘禁。嗣
    壬○○並以0000000000號行動電話與戊○○0000000000號行
    動電話連繫（未扣案），通知戊○○、辛○○前來看管丙○○，後甲○○亦在戊○○連繫下，返回上址共同看管丙○○
    。期間則由乙○○以預先申辦之行動電話（未扣案）向丁○○勒索贖金五千萬元，然丁○○一時無法籌齊，幾經討價還
    價，丁○○答應支付一千萬元贖金。九十三年八月九日晚上
    九時三十分許，丁○○依乙○○指示，攜帶一千萬元贖金至
    嘉義縣布袋鎮臺61線274公里處龍宮溪橋插有二枝旗桿（未
    扣案）處，將裝贖金之旅行袋綁在預先備妥之帶勾環白色麻
    繩掛鉤上，垂落橋下航道，由己○○駕駛膠筏取走贖金。己○○取得贖金後以電話告知壬○○，壬○○遂以0000000000
    號行動電話與辛○○0000000000號行動電話連繫（未扣案）
    ，通知辛○○釋放丙○○，辛○○乃與甲○○即於九十三年
    八月九日晚上十時三十分許，共同以自小客車搭載丙○○至
    臺南市○○區○○路六段附近將丙○○釋放。嗣壬○○以
    0000000000號行動電話分別與己○○0000000000號行動電話
    （搭配ＮＯＫＩＡ牌手機）及戊○○0000000000號行動電話
    連繫，通知己○○、戊○○於九十三年八月十日零時許，至
    臺南市市立體育場附近朋分贓款，己○○分得一百萬元後先
    行離去。嗣戊○○與辛○○、甲○○共乘一輛自小客車到達
    ，戊○○下車改搭乘壬○○駕駛之自小客車，惟因警覺似有
    警察追躡，隨即駕車各自逃竄，壬○○車行至臺南縣仁德鄉
    牛稠仔寶華路一巷子內之工廠旁時，將贖金二百萬元交付戊○○。嗣戊○○則將其中五十六萬五千元交付甲○○，餘由
    戊○○、辛○○共得，分配贓款後之餘款七百萬元，則先由
    壬○○保留，乙○○則未分得款項。
三、嗣於 (一)九十三年八月十日凌晨二時許，壬○○匿逃至臺
    南市○○○路○段160號統一超商前撥打公共電話，為警追
    蹤而至予以逮捕；並扣得壬○○擄人勒贖所保留贓款中之五
    十萬元、壬○○自身所有之現金二萬三千六百元、壬○○所
    有供本件共同犯罪所用之連絡工具如附表編號1.所示手機一
    支、ＭＡＫＯＴＯ牌手提袋一個。警方復於九十三年八月十
    日上午九時三十分許，經壬○○前妻韓宙妦同意，搜索壬○○臺南市○區○○路131號9樓住處，並扣得壬○○所有預備
    供本件共同犯罪所用如附表編號2.所示玩具手槍一枝；再於
    九十三年八月十二日經壬○○帶同至臺南市○○路二二一號
    十四樓頂陽臺角落處，起出其擄人勒贖所保留之贓款五百六
    十萬元及黑色手提袋一個。(二)九十三年八月十日凌晨三時
    三十分許，經警循線至臺南市○區○○街187號己○○住處
    逮捕己○○；並扣得己○○所有供本件共同犯罪所用如附表
    編號3.所示帶勾環白色麻繩一條、己○○所有供本件共同犯
    罪所用之連絡工具如附表編號4.所示手機一支、裝錢袋一個
    及其擄人勒贖所得贓款一百萬元。(三)九十三年八月十八日
    上午七時三十分許，甲○○在臺南縣新營市○○路與中興路
    交岔路口，為警追蹤逮捕，扣得現金二十一萬零八百元（其
    中二萬元為甲○○自己所有，餘為擄人勒贖所得之贓款）及
    與本件犯罪無關之：甲○○所有摩托羅拉牌手機一支（序號
    ：000000000000000號）、ＮＯＫＩＡ牌手機二支（門號分
    別為：0000000000號、0000000000號；序號分別為：000000
    0000000000號、000000000000000號）、中華電信ＩＣ電話
    卡一張及黑色背包一個。(四)九十三年九月二十日下午四時
    二十六分許，經警循線追蹤，在臺南縣仁德鄉○○○○道南
    下匝道處，攔獲由林文筆所駕駛搭載戊○○、辛○○車牌號
    碼５８１─ＭＨ號營業小客車，而逮捕戊○○、辛○○；並
    在戊○○身上扣得與本件犯罪無關之：手機二支、ＳＩＭ卡
    一張（門號：0000000000號）及駕駛執照一張；在辛○○身
    上扣得與本件犯罪無關之手機一支（門號：0000000000號、
    含ＳＩＭ卡一張）及其與戊○○擄人勒贖所得贓款八萬一千
    五百元。另經戊○○帶同警方於同日晚上十時四十分許，至
    高雄縣大寮鄉內坑村一寄車場工寮內，扣得其與辛○○擄人
    勒贖所得贓款三十萬元。
四、乙○○則於九十四年八月十七日下午四時許，自行至臺灣臺
    南地方法院檢察署投案。
五、案經臺南市警察局第六分局報告臺灣臺南地方法院檢察署檢
    察官偵查起訴。
    理  由
壹、程序方面（証據能力部分）：
    按被告以外之人於審判外之陳述，雖不符前四條之規定，而
    經當事人於審判程序同意作為證據，法院審酌該言詞陳述或
    書面陳述作成時之情況，認為適當者，亦得為證據。當事人
    、代理人或辯護人於法院調查證據時，知有第一百五十九條
    第一項不得為證據之情形，而未於言詞辯論終結前聲明異議
    者，視為有前項之同意，刑事訴訟法第一百五十九條之五定
    有明文。查共犯壬○○、己○○、辛○○、甲○○、戊○○
    警、偵訊之供述，彼此間均係互為【被告以外之人於審判外
    之陳述】，而為傳聞証據；另被害人丙○○、証人丁○○、
    黃秋蓉警訊之指証，均係審判外之陳述，但於本院準備程序
    期日迄至審判期日，被告乙○○及其辯護人均未爭執共犯壬○○、己○○、辛○○、甲○○、戊○○警、偵訊供述、被
    害人丙○○、証人丁○○、黃秋蓉警訊指証之証據能力（見
    本院95年1月6日準備程序筆錄及95年2月7日審判筆錄），或
    以書狀記載表明：對證據能力無意見（見94年11月24日刑事
    準備書狀，因此上開傳聞證據）自得轉換作為被告乙○○之
    証據。
貳、實體方面（認定事實）：
  一、訊據被告乙○○對於前揭受共犯壬○○邀集，而與共犯壬○○、戊○○、己○○、甲○○、辛○○等人參與本件擄
      人勒贖之犯行，彼等如何分工擄人、看管人質、如何與被
      害人丙○○家人聯繫勒索贖金、如何取贖及分配贖款，如
      何釋放被害人丙○○等事實均坦承不諱（參見本院95年1
      月6日準備程序筆錄及95年2月7日審判筆錄）。次查，被
      害人丙○○於警詢、偵查中指訴：93年8月8日凌晨3時48
      分許，「普樂小鋼珠」店內有服務生廣播說伊車牌號碼Ｃ
      ９－１１１１號自小客車擋到他人之車輛，叫伊將車開走
      ，伊便一個人過去開車，當伊剛上車打開車門時，有二名
      歹徒各持一枝手槍及電擊棒，將伊強押至渠等駕駛之自小
      客車上，當時歹徒均戴棒球帽及口罩，伊遭強押至自小客
      車後，即被銬上手銬，且以膠帶將眼睛矇住，其間並遭歹
      徒毆打，歹徒嗣在其身上搜得其所有0000000000號行動電
      話，並由伊告知歹徒其家中電話及伊父親丁○○之行動電
      話號碼，分別為00-0000000號及0000000000號後，歹徒撥
      打電話至伊住家，然無人接聽，隨後伊太太黃秋蓉即撥打
      行動電話與伊連絡，由歹徒接聽後轉交與伊通話，此時歹
      徒即在伊耳邊輕輕告訴伊說叫伊太太開車至小鋼珠店載伊
      母親回家，並告訴伊太太說伊現在人有危險及叫伊父親丁○○接聽電話後，即掛斷電話，之後歹徒又撥打伊家中電
      話，由伊告知父親丁○○伊人有危險並不能報警，伊講完
      話後歹徒隨即接聽，並即向伊父親丁○○開口五千萬元贖
      金，期間歹徒並強迫伊吞食安眠藥，後歹徒押伊到一處民
      宅三樓，當時伊因害怕歹徒再打伊，就裝氣喘發作在地上
      打滾，並要求歹徒幫伊買氣喘藥，歹徒很快約五、六分鐘
      就買藥來給伊噴，隨後伊就昏睡了，最後歹徒向伊父親丁○○勒索一千萬元，等伊父親丁○○交付贖金後，歹徒才
      於93年8月9日晚上10時30分許，載伊至臺南市○○區○○
      路六段附近將伊釋放，另在遭歹徒強押至車上這段期間，
      歹徒未曾說因伊或伊父親有欠他人債款而要處理債務糾紛
      等語（詳臺南市警察局第六分局南市警六刑偵字第656號
      刑案偵查卷第5之1頁至第5之5頁；93年度偵字第8547號偵
      查卷第35頁至第38頁、第40頁反面）。另查，被害人丁○○於警詢、偵查中指訴：93年8月8日凌晨4時12分許，丙○○在電話中向伊說「爸爸我出事情了」，即由歹徒接聽
      ，歹徒即向伊開口五千萬元贖金，並叫伊不能報警，如果
      報警後果自行負責，贖金經過協商最後由五千萬元降為一
      千萬元，伊並在歹徒電話指揮下，於93年8月9日晚上9 時
      30分許，在嘉義縣布袋鎮○○道路指標274公里插有二面
      大旗中間之橋上，將裝錢之手提袋掛在綁有鐵勾之繩子上
      垂到橋下，歹徒並向伊說只要贖金相符，丙○○會在一小
      時之後遭到釋放，約過一小時丙○○即打電話回家說伊被
      歹徒釋放在臺南市○○區○○路六段附近等語（詳臺南市
      警察局第六分局南市警六刑偵字第656號刑案偵查卷第6之
      1頁至第6之5頁；93年度偵字第8547號偵查卷第38頁至第
      39頁）。茲經互核上開被告之自白、被害人丙○○、丁○○之指證，就全案之主要犯罪構成要件事實大多相符，是
      以，上開自白及指證均堪採信。
  二、又本件之共犯分別供述如下：
    (一)共犯壬○○就其如何事前謀議擄人勒贖，如何與共犯戊○○分別邀集共犯己○○、乙○○、甲○○、辛○○參與本
      件擄人勒贖之犯行，彼等如何分工擄人、看管人質、如何
      與被害人丙○○家人聯繫勒索贖金、如何取贖及分配贖款
      ，如何釋放被害人丙○○等事實，迭據共犯壬○○於警詢
      、偵查及本院另案（93年重訴19號）審理時坦承不諱。
    (二)再者，共犯己○○於警詢時業已明確供承：「（警方於你
      住處查獲之現金新臺幣一百萬元整是自何處取得？請你詳
      細說明）我於93年8月10日凌晨零時許，我以前的老闆壬○○，他在臺南市○區○○路竹溪寺前親自交給我的，是
      我參與擄人勒贖擔任接駁贖款所得」、「（你於何時？在
      何處？擔任丙○○遭擄人勒贖贖款之接駁工作？）於93年
      8月9日下午4時許，自家中駕駛ＵＬ－１９５６號自小客
      車前往布袋地區一處內港，向漁民承租壹艘膠筏，駛往臺
      61線道橋下內溝（漁船進出航道）釣魚，等候本案策劃之
      人電話指示擔任接駁，原以為是23時以後才進行，但在21
      時許就接到好像是我老闆壬○○的電話稱：要提早，要準
      備好。我答稱：我都在橋下等。過了不久我就聽到有人自
      臺61線道橋上丟下一只旅行袋，我就按照先前的計劃將旅
      行袋及帶勾環白色麻繩收起．．．我在臺南市○○路（小
      北商圈）等候並連絡壬○○，他就叫我前往臺南市○區○○路竹溪寺與他會合．．．我就打開後車廂將自臺61線道
      橋下接駁之一只旅行袋當場交給壬○○，我要離去時他就
      交給我一只警方在我家所查扣之裝錢旅行袋．．．」、「
      （93年8月9日晚上你們是如何叫被害人將贖款自臺61線道
      橋上丟下贖款？）我先在兩週前與壬○○到該處橋上勘查
      地形．．．」、「（你於何時？何處？與何人？開始參與
      此次綁架丙○○？）．．．我大約在兩週前尚在壬○○所
      開設之店內工作時，壬○○與我商談要如何才能順利接駁
      贖金，我當場提出將贖金丟入海上方式最安全，然後他問
      我何處有適當處所可以接駁贖金，翌日壬○○就駕駛２Ｖ
      －５５９９號休旅車，載我沿海線尋找最後選定臺61線道
      橋下位置．．．」、「（你們於何時？至何處？駕何車？
      如何綁架丙○○？）93年8月7日中午壬○○邀我至海佃路
      吃牛排，餐後由我駕駛壹輛日產深色ＣＥＦＩＲＯ轎車四
      處亂逛，最後在深夜將車停在金華路與民生路路口等候．
      ．．我們一起將丙○○押往二樓房間內，不久我就先行駕
      車離去，留下壬○○及兩名同夥，我有聽壬○○稱：要聯
      絡戊○○到該處處理贖票及看守人質事宜．．．」、「（
      你們於8月8日清晨綁架丙○○如何拘束丙○○？有無攜帶
      凶器？）．．．，下車時我有見丙○○雙手被手銬銬在前
      面．．．。」、「我知道做錯了，為錢所逼才走險路，目
      前沒有工作，父親年邁多病為了想讓家人過好日子才出此
      下策，希望能給我自新機會（因為感傷激動而落淚）」、
      「（白色勾環之繩索是由何人準備？何人擺放佈置？）是
      我本人準備後並拿給壬○○擺放佈置的」、「．．．我都
      是聽壬○○之指示辦事，是在案發之前三、四天，壬○○
      跟我指示取得贖款的事情」等語（詳臺南市警察局第六分
      局南市警六刑偵字第810號刑案偵查卷第15頁至第20頁、
      第23頁、第27頁）；其復於偵查中供承：「（壬○○何時
      找你參與本案？）案發前三、四天前，他說要作一件綁票
      案，要我負責接駁取贖，他當時沒說要給我多少，只說可
      能會分到很多錢」、「（你還有何陳述？）因我沒有工作
      ，我爸身體又不好，壬○○有答應不撕票，所以我才答應
      壬○○拼看看，我覺得很後悔」、「（你拿到多少贖款？
      ）即警察查到的那一百萬元」、「（何人通知你去取贖的
      ？）壬○○，地點也是他告訴我的，他叫我到橋下等一條
      繩子，膠筏是我以八百元向漁民租的」、「（你拿到贖款
      後有與壬○○聯絡？）有，他叫我到體育路的大樹下，我
      將贖款交給他，另外拿了一百萬元，我就走了」、「（你
      們還有何陳述？）我很後悔參與綁架，希望給我自新機會
      」等語（詳93年度偵字第8244號偵查卷第11頁、第13頁、
      第51頁反面、第54頁反面、第55頁）。
    (三)又共犯辛○○於警詢及偵查中時明確供承其參與本件擄人
      勒贖之犯行，其於93年9月21日警詢時供承：「我與戊○○均有參與綁架被害人丙○○擄人勒贖案件，我負責跟蹤
      被害人丙○○到臺南市○○路○段166號之普樂小鋼珠店
      ，然後再打電話給壬○○前來埋伏，事後我又負責人質看
      管工作．．．」、「（你是在何種情況下參與本次擄人勒
      贖行動？）我是於93年8月初被戊○○召集來參與本次據
      人勒贖行動．．．」、「（你自何時開始跟蹤被害人丙○○行蹤？）．．．自八月七日十九時起駕駛戊○○所有自
      小客車（車牌號碼Ｖ７－８４４９）先在馬宅附近埋伏，
      過一會兒丙○○即駕駛Ｃ９－１１１１紅色自小客車載其
      母親至金華路三段12號前停車確定，我便以行動電話聯絡
      壬○○率人前來埋伏」、「（你與何人於何時前往看管人
      質，是何人通知你前往？）於93年8月8日凌晨5時許，是
      壬○○先以電話聯絡戊○○，然後由戊○○帶同我前往臺
      南市○○區○○路六段55巷66號附近，再由壬○○出來帶
      我們兩人進去看管人質」、「（你於何時在何處將人質釋
      放，何人通知釋放人質？）於93年8月9日晚上10時至11時
      許，壬○○打電話至藏匿人質處來，由我接聽在電話中指
      示我及甲○○釋放人質，我和甲○○共同駕駛阮嫌所有自
      小客車將人質載至附近的漁塭釋放．．．」、「（在整個
      擄人勒贖過程中你們如何分工？）我只知道我的任務，其
      餘都是由壬○○在指揮發落」等語（詳臺南市警察局第六
      分局93年9月21日第0930003593號函之刑案偵查卷第14頁
      至第17頁）；於93年9月21日偵查供承：「（何人找你綁
      架丙○○？）戊○○．．．」、「（後來你為何又與戊○○去體育路？）壬○○打電話給我，叫我與戊○○去體育
      路白濱茶坊會合，意思是要贓款，我載甲○○與戊○○一
      起去」、「（你為何犯本案？）壬○○提議的，戊○○又
      找我幫忙，我才參加的」等語（詳九十三年度偵字第9750
      號偵查卷第16頁至第18頁）。
    (四)共犯甲○○已於警詢及偵查中時明確供承其參與本件擄人
      勒贖之犯行，其於警詢時供承：「（何人以安眠藥向被害
      人強迫吞食？）剛押上車時我有以開水叫被害人吞食安眠
      藥．．．」、「（8月9日壬○○取得贖款後，你們六人由
      何人連絡集結分贓贖金？）．．．我與戊○○、辛○○由
      辛○○開車載我與戊○○前往體育場白濱茶藝館旁與壬○○集結分贓贖金」、「（你們六人於何時、何地討論擄人
      勒贖作案事宜？）於8月7日下午我與壬○○、己○○、乙○○在臺南市○○區○○路六段55巷66號討論作案事宜，
      壬○○說肉票車輛停放於臺南市○○路○段12號前，肉票
      在普樂小鋼珠店中，因此我們四人（我、乙○○、壬○○
      、己○○）便前往肉票停車處等候，在其車上壬○○並再
      次作任務分工，己○○負責開車，我與壬○○、乙○○下
      車綁架肉票」、「我的確持九○制式手槍抵住被害人腰際
      綁架被害人．．．」、「（你於何時與何人將被害人丙○○釋放於何處？）我與辛○○開著Ｖ７－８４４９車子載
      被害人丙○○至臺南市○○路○段釋放」、「（誰以何方
      式連絡你們釋放肉票？）有人以行動電話連絡辛○○指示
      我們釋放肉票．．．」等語（詳臺南市警察局第六分局南
      市警六刑偵字第656號刑案偵查卷第3之2頁反面、第3之6
      頁至第3之8頁）；於93年8月18日偵查中供承：「（93年8
      月8日凌晨3點50分在臺南市○○路○段12號前，是誰押丙○○上車的？）我、壬○○、乙○○，我拿被查扣之九○
      手槍抵住丙○○的腰際，將丙○○押上車，我將他上手銬
      ，乙○○用膠帶綁住丙○○之雙眼」、「（你押丙○○押
      到郡安路65巷55號是何人看管？）戊○○、辛○○及我」
      、「（拿到贖款後何人釋放丙○○？）我開車載辛○○，
      車上還有丙○○，辛○○接到電話說錢拿到了，可以放走
      人質」、「（你有跟戊○○、辛○○到體育場去分錢？）
      有，戊○○說要過去的」、「（戊○○有說是何種債務？
      債務人欠多少錢？）沒有」等語（詳93年度偵字第8547號
      偵查卷第12頁至第14頁）。
    (五)再者，共犯戊○○於93年10月5日，經本院93年重訴字第
      19號審理時，亦就其提議擄人勒贖，並與壬○○、鄭天華
      、甲○○及被告乙○○等人行為分擔前開擄人勒贖，並分
      得勒贖款項等事實坦承不諱在卷（參見本院93年重訴字第
      19 號影印卷第59頁至第61頁）。
  三、茲參酌被害人丙○○、丁○○及本案其他共犯壬○○、戊○○、己○○、辛○○、甲○○之供述內容，均互核相符
      。再者，警方於93年8月10日上午9時30分許，經壬○○前
      妻韓宙妦同意，搜索壬○○臺南市○區○○路131號9樓住
      處，並扣得如附表編號2.所示手槍一枝，該手槍經送內政
      部警政署刑事警察局鑑定結果，認該送鑑手槍一枝（槍枝
      管制編號0000000000號），係仿ＣＯＬＴ廠ＣＯＭＢＡＴ
      ＣＯＭＭＡＮＤＥＲ型半自動手槍外型製造之玩具手槍，
      以填充氣體為發射動力，經實際試射，其發射動能甚微，
      認不具殺傷力，另有臺南市警察局搜索筆錄一份、臺南市
      警察局扣押物品目錄表紙及內政部警政署刑事警察局93年
      8月31日刑鑑字第0930173213號槍彈鑑定書一份在卷足憑
      （詳臺南市警察局第六分局南市警六刑偵字第810號刑案
      偵查卷第61頁至第63頁；93年度偵字第8244號偵查卷第7
      頁至第9頁），固堪認該扣案手槍確係不具殺傷力之玩具
      手槍，但該扣案玩具槍既為共犯壬○○預備犯本案所用之
      物，自得資為本件被告犯罪認定之證據。此外，証人黃秋
      蓉於警訊時亦証述【其接到丙○○電話，要伊叫醒伊公公
      接聽電話，先由丙○○向伊公公說他有危險，對方隨接過
      電話向我公公說我們只是要錢，準備新台幣五千萬元，並
      等電話通知】等語（詳臺南市警察局第六分局南市警六刑
      偵字第656號刑案偵查卷第7之1頁），並有臺南市警察局
      第四分局搜索扣押筆錄（被告壬○○部分）一份、臺南市
      警察局第四分局育平派出所扣押物品目錄表一紙、搜索現
      場暨扣案玩具手槍照片8幀、拘禁被害人丙○○之現場照
      片4幀、監聽譯文50紙、通訊監聽譯文資料表15紙、臺南
      市警察局第六分局搜索扣押筆錄（被告壬○○部分）一份
      、臺南市警察局第六分局扣押物品目錄表一紙、贓物認領
      保管單一紙（被害人領回贓款七百一十萬元）、搜索現場
      照片（被告壬○○帶同警方至臺南市○○路221號14樓頂
      陽臺角落處，起出擄人勒贖所保留之贓款五百六十萬元）
      五幀、刑案現場照片（嘉義縣布袋鎮臺61線274公里處龍
      宮溪橋）十幀、搜索現場照片（同案被告戊○○帶同警方
      至高雄縣大寮鄉內坑村一寄車場工寮內起出其與被告辛○○擄人勒贖所得贓款三十萬元）六幀及被告壬○○所有00
      00000000號行動電話雙向通聯資料查詢七紙存卷（詳臺南
      市警察局第六分局南市警六刑偵字第810號刑案偵查卷第
      59頁、第60頁、第71頁至第74頁、第79頁至第81頁、第82
      頁至第131頁；詳臺南市警察局第六分局南市警六刑偵字
      第656號刑案偵查卷第11之1頁至第11之15頁、第13之3頁
      、第13之4頁、第14之24頁至第14之26頁、第14之29頁至
      第14之33頁；詳臺南市警察局第六分局93年9月21日第09
      30003593號函之刑案偵查卷第49頁至第51頁；本院93年重
      訴字第19號卷第251頁至257頁）足稽，復扣得共犯壬○○
      擄人勒贖所保留之贓款五十萬元及五百六十萬元、共犯壬○○所有供本件共同犯罪所用之連絡工具如附表編號1.所
      示手機一支、共犯壬○○所有預備供本件共同犯罪所用如
      附表編號2.所示玩具手槍一枝、ＭＡＫＯＴＯ牌手提袋一
      個、黑色手提袋一個；共犯己○○所有供本件共同犯罪所
      用如附表編號3.所示帶勾環白色麻繩一條、共犯己○○所
      有供本件共同犯罪所用之連絡工具如附表編號4.所示手機
      一支、共犯己○○擄人勒贖所得贓款一百萬元及裝錢袋一
      個；在共犯辛○○身起出其與共犯戊○○擄人勒贖所得贓
      款八萬一千五百元及在高雄縣大寮鄉內坑村一寄車場工寮
      內，起出被告辛○○與戊○○擄人勒贖所得贓款三十萬元
      ；共犯甲○○擄人勒贖所得贓款十九萬零八百元（扣案現
      金為二十一萬零八百元，其中二萬元為被告甲○○自己所
      有應予扣除）等物可資佐證。
  四、綜上所查，互相勾稽前開共犯及被害人之供述，並佐證如
      附表所載之物之結果，足認被告乙○○之自白確與事實相
      符，足資採信，本件事證明確，被告乙○○與共犯壬○○
      、戊○○、己○○、辛○○、甲○○，共同意圖勒贖而擄
      人之犯行，均堪認定。
參、論罪科刑：
  一、按擄人勒贖罪係以意圖勒贖而擄人為構成要件，其犯罪方
      法行為，係將被害人置於行為人實力支配之下，予以脅迫
      ，其犯罪之目的行為係向被害人或其關係人勒索財物，因
      之，擄人勒贖罪本質上為妨害自由與強盜之結合，在形式
      上則為妨害自由與恐嚇取財罪之結合，且擄人者，實際上
      大多以若不付贖款即對被擄人加害等詞恫嚇被擄人親友，
      使生畏怖，因而交付贖款；於此，對被擄人或其親友恐嚇
      之妨害自由行為，在觀念上，應被吸收於擄人勒贖行為中
      ，不應再論以妨害自由罪（最高法院89年度臺上字第1603
      號判決參照）。查本件被告乙○○與共犯壬○○、己○○
      、辛○○、甲○○、戊○○，共謀意圖勒贖而擄人，並將
      被害人丙○○強押上車，進而向被害人丙○○之家屬丁○○勒索贖金一千萬元得手等情，核其所為，係犯刑法第三
      百四十七條第一項之擄人勒贖罪。至於被告乙○○及其他
      共犯等人將被害人丙○○強押上車至前開台南市○○路○
      段五五巷六六號拘禁看管，揆之上開最高法院判決意旨，
      不再論以妨害自由罪。被告乙○○與共犯壬○○、己○○
      、辛○○、甲○○與、戊○○間就前開意圖勒贖而擄人犯
      行，有犯意聯絡及行為分擔，均為共同正犯。又被告乙○○有如事實欄一所載之前科，有臺灣臺南地方法院檢察署
      刑案查註紀錄表及臺灣高等法院被告前案紀錄表各一份可
      稽，其於有期徒刑執行完畢後五年內，再犯本件有期徒刑
      以上之罪，為累犯，應依刑法第四十七條之規定加重其刑
      ，惟因刑法第三百四十七條第一項之法定刑有死刑、無期
      徒刑，此部分依刑法第六十四條第一項、第六十五條第一
      項之規定，均不得加重。又共犯壬○○自警詢迄法院審理
      時均供承犯行，並配合警方將超過半數之贖款起出，返還
      與被害人，且被害人丙○○遭挾持期間因氣喘病發作，共
      犯壬○○仍購買氣喘藥給與服用，於取贖後隨即通知被告
      辛○○釋放被害人丙○○，顯有悔悟，乃經臺灣高等法院
      臺南分院於94年度上訴字第206號判處罪刑時，依刑法第
      三百四十七條第五項後段之規定予以減輕其刑，此有該94
      年上訴字第206號判決正本一件附本院卷可稽。再共犯壬○○既依刑法第三百四十七條第五項後段規定減輕其刑，
      則參照最高法院80年度台上字第3521號判決意旨，此項減
      輕其刑之利益應及於共同正犯之被告乙○○，從而被告乙○○亦依同條項減輕其刑，並依法先加後減。審酌被告乙○○正值壯年，竟與共犯壬○○、戊○○、己○○、辛○○、甲○○均值壯年，覬覦他人財富，以非法方法擄人勒
      贖，致被害人身心受創，擄人勒贖所得金額高達一千萬元
      ，犯後被告乙○○未分得款項，共犯壬○○、戊○○、己○○、辛○○及甲○○分別經法院判處如事實欄二所載之
      刑度，及被告乙○○則為共犯壬○○找來共犯此部分犯行
      ，就本件擄人勒贖行為分擔之輕重、犯罪之動機、目的、
      犯罪情節輕重與參與程度、生活狀況、智識程度及犯罪後
      坦承犯行之態度等一切情狀，並參考公訴人於本院審理時
      表示：被告犯後態度尚稱良好，所以捨棄起訴書無期徒刑
      之求刑，請法院依法量刑等語，爰量處如主文所示之刑，
      以資懲儆。
  二、沒收部分：
      扣案共犯壬○○所有供本件共同犯罪所用之連絡工具如附
      表編號1.所示手機一支共犯壬○○所有預備供本件共同犯
      罪所用如附表編號2.所示玩具手槍一枝、共犯己○○所有
      供本件共同犯罪所用如附表編號3.所示帶勾環白色麻繩一
      條、共犯己○○所有供本件共同犯罪所用之連絡工具如附
      表一編號4.所示手機一支，均依刑法第三十八條第一項第
      二款規定，宣告沒收之。
  三、不另行諭知沒收部分：
      另扣案共犯壬○○所有ＭＡＫＯＴＯ牌手提袋一個、黑色
      手提袋一個及共犯己○○所有裝錢袋一個，均與本件犯罪
      無直接關係；共犯甲○○所有摩托羅拉牌手機一支（序號
      ：000000000000000號）、ＮＯＫＩＡ牌手機二支（門號
      分別為：0000000000號、000000 0000號；序號分別為：
      000000000000000號、00000000000 0000號）、中華電信
      ＩＣ電話卡一張及黑色背包一個；共犯戊○○所有之手機
      二支、ＳＩＭ卡一張（門號：0000 000000號）及駕駛執
      照一張；共犯辛○○所有手機一支（門號0000000000號、
      含ＳＩＭ卡一張）；共犯壬○○自己所有之現金二萬三千
      六百元及共犯甲○○自己所有之現金二萬元，均無證據可
      資證明係供本件犯罪所用、供本件犯罪預備之物或本件犯
      罪所得之物，且均非違禁物，爰均不予宣告沒收之。另扣
      案共犯壬○○擄人勒贖所保留贓款五十萬元、五百六十萬
      元；被告己○○擄人勒贖所得贓款一百萬元；被告甲○○
      擄人勒贖所得贓款十九萬零八百元（扣案現金為二十一萬
      零八百元，然其中二萬元為甲○○自己所有應予扣除）；
      共犯辛○○、共犯戊○○擄人勒贖所得贓款八萬一千五百
      元、三十萬元，非屬共犯壬○○等人之財物，且被害人依
      法得請求返還，自不宜宣告沒收之。再者，共犯壬○○所
      有預備供本件共同犯罪所用之另一枝玩具手槍，業據共犯
      壬○○丟棄於興達港內；被告乙○○等人所有供本件共同
      犯罪所用之電擊棒一枝、旗桿二枝、手銬、膠帶、棒球帽
      、口罩及行動電話（包括被告乙○○用以向被害人丁○○
      勒索贖金之行動電話、共犯辛○○所有供本件共同犯罪所
      用之連絡工具0000000000號行動電話、共犯戊○○所有供
      本件共同犯罪所用之連絡工具000000 0000號行動電話及
      被告乙○○所有供本件共同犯罪所用之連絡工具
      0000000000號行動電話），均未扣案，且無證據足資證明
      尚存在，未免將來執行發生困難，爰不併予宣告沒收，附
      此敘明。
據上論結，應依刑事訴訟法第299條第一項前段，刑法第28條、
第347條第1項、第5項後段、第47條、第38條第1項第2款，判決
如主文。
本案經檢察官陳竹君偵查後提起公訴；檢察官庚○○到庭執行職
務。
中    華    民    國    95    年    2     月    21    日
                  刑事第八庭    審判長法  官  蘇義洲
                                      法  官  徐文瑞
                                      法  官  洪士傑
以上正本證明與原本無異。
如不服本判決，應於判決送達後10日內，向本院提出上訴狀（應
附繕本）。
                                      書記官  李佩珊
中    華    民    國    95    年    2     月    22    日
附表：
┌───┬───────────────────────────┬───┐
│編號  │應沒收物之名稱                                        │數  量│
├───┼───────────────────────────┼───┤
│1.    │ＥＬＩＹＡ牌手機一枝（序號：0000000000000│一枝  │
│      │一一五、搭配門號：0000000000號）            │      │
├───┼───────────────────────────┼───┤
│2.    │仿ＣＯＬＴ廠ＣＯＭＢＡＴ  ＣＯＭＭＡＮＤＥＲ型半自動手│一枝  │
│      │槍外型製造之玩具手槍                                  │      │
├───┼───────────────────────────┼───┤
│3.    │帶勾環白色麻繩                                        │一條  │
├───┼───────────────────────────┼───┤
│4.    │ＮＯＫＩＡ牌手機一支（手機序號：00000000000│一枝  │
│      │０六三一號，含ＳＩＭ卡一張，搭配門號：00000000│      │
│      │一０號）                                              │      │
└───┴───────────────────────────┴───┘
附錄法條：
刑法第347條
意圖勒贖而擄人者，處死刑、無期徒刑或七年以上有期徒刑。
因而致人於死者，處死刑、無期徒刑或十二年以上有期徒刑；致
重傷者，處死刑、無期徒刑或十年以上有期徒刑。
第一項之未遂犯罰之。
預備犯第一項之罪者，處二年以下有期徒刑。
犯第一項之罪，未經取贖而釋放被害人者，減輕其刑；取贖後而
釋放被害人者，得減輕其刑。


司法院資訊處製作；財團法人民間司法改革基金會備份。
